【裁判字號】    91,交訴,40
【裁判日期】    920121
【裁判案由】    過失致死
【裁判全文】
台灣苗栗地方法院刑事判決                          九十一年度交訴字第四號
    公  訴  人  臺灣苗栗地方法院檢察署檢察官
    被      告  甲○○
    選任辯護人  林富華
    被      告  乙○○
右列被告因過失致死案件，經檢察官提起公訴（九十一年度偵字第五九號），本院判
決如左：
    主  文
本件公訴不受理。
    理  由
一、公訴意旨略以：被告甲○○於民國八十七年三月二十一日零時三十分許，駕駛Ｋ
    Ｅ─六七三六號小客車，沿苗栗縣頭份鎮○○路，由頭份往竹南方向行駛，途經
    東明路口時，應注意行車至十字路口，減速慢行，左右有無來車，且依當時情形
    ，又無不能注意之情形，竟疏未注意，欲利用綠燈之際，超速穿越路口，竟撞擊
    同屬應注意，行車至路口不得闖越紅燈，且能注意，而疏未注意，自東民路左側
    駛出，由乙○○所駕駛闖越紅燈之Ｗ五─六一０九號小客車右側後車門處，造成
    江車迴轉北向而撞及丁○○所駕駛ＬＺ─八三六三號小客車車頭，並造成蔣車後
    座乘客鄭明亮（原名楊明亮）第四、五頭椎骨折併脫臼，脊髓損傷併截癱，尿路
    感染，呼吸衰竭等傷害，經送醫後延至九十年一月二十四日敗血性休克死亡，因
    認被告甲○○、乙○○均涉犯刑法第二百七十六條第一項之過失傷害致人於死罪
    嫌等語。
二、按曾為不起訴處分，而違背第二百六十條之規定再行起訴；或告訴乃論之罪，未
    經告訴者，均應諭知不受理之判決，並得不經言詞辯論為之，刑事訴訟法第三百
    零三條第三款、第四款、第三百零七條，分別定有明文。次按刑法上之過失，其
    過失行為與結果間，在客觀上有相當因果關係始得成立，所謂相當因果關係，係
    指依經驗法則，綜合行為當時所存在之一切事實，為客觀之事後審查，認為在一
    般情形下，有此環境，有此行為之同一條件，均可發生同一之結果者，則該條件
    即為發生結果之相當條件，行為與結果即有相當之因果關係。反之若在一般情形
    下，有此同一條件存在，而依客觀之審查，認為不必皆發生此結果者，則該條件
    與結果並不相當，不過為偶然之事實而已，其行為與結果間即無相當因果關係（
    最高法院七十六年台上字第一九二號判例可資參照）。
三、訊據被告甲○○固坦承於起訴書所載時、地，駕駛自用小客車行經十字路口時，
    疏未注意減速慢行，而仍以時速七、八十公里通過該路口，而與由乙○○所駕駛
    自用小客車發生擦撞，造成乙○○駕車後座乘客鄭明亮（原名楊明亮）第四、五
    頭椎骨折併脫臼，脊髓損傷併截癱，尿路感染，呼吸衰竭等重傷害，惟否認應對
    鄭明亮嗣後於九十年一月二十四日死亡結果負責，辯稱：鄭明亮死亡結果與伊駕
    車過失傷害行為間，並無相當因果關係等語；訊據被告乙○○亦坦承於前揭時、
    地，駕車搭載鄭明亮發生車禍，惟仍否認就鄭明亮嗣後於九十年一月二十四日死
    亡之結果與其駕車行為間，有因果關係。經查：
（一）被告甲○○確於八十七年三月二十一日零時三十分許，駕駛ＫＥ─六七三六號
      小客車，沿苗栗縣頭份鎮○○路，由頭份往竹南方向行駛，途經東明路口時，
      應注意行車至十字路口，減速慢行，注意左右有無來車，且依當時情形，又無
      不能注意之情形，竟疏未注意，以時速六、七十公里速度超速穿越路口，而與
      自東民路左側駛出，本亦應注意，行車至路口，應減速慢行，注意車前狀況，
      竟能注意，而疏未注意之乙○○所駕駛之Ｗ五─六一０九號小客車發生碰撞，
      甲○○駕車迴轉北向而撞及丁○○所駕駛ＬＺ─八三六三號小客車車頭，造成
      乙○○駕車後座乘客鄭明亮受有第四、五頭椎骨折併脫臼，脊髓損傷併截癱，
      尿路感染，呼吸衰竭等重傷害之事實，業據被告甲○○大致坦承在卷，核與同
      案被告乙○○供述、證人丁○○證述車禍發生情節大致相符，並有道路交通事
      故調查報告表一份、協和醫院於八十七年八月二十八日出具鄭明亮診斷證明書
      一紙在卷可稽。則被告甲○○、乙○○駕車各自有過失，而致鄭明亮於車禍發
      生後，受有重傷害，且此傷害結果與被告二人各自駕車過失行為間，均各有因
      果關係應甚明確。
（二）惟被害人鄭明亮於八十七年三月二十一日晚上本件車禍發生後，先送往長庚紀
      念醫院，檢查發現第四、第五頸椎骨折，併錯位和四肢癱瘓，經外科治療頸脊
      椎傷，氣切和外科治療上腸胃出血，四肢麻痺，須依賴呼吸器，於同年四月二
      十二日轉診至協和醫院加護病房，內科治療，於同年四月二十七日發現左側少
      量肋膜積水和左下葉肺炎，八十七年六月二十日病情已進步，不再需要呼吸器
      ，於八十七年七月七日轉床繼續治療，於同年八月二十八日改為門診治療；之
      後才另於同年十一月六日因上肢痙攣和冒汗住院，經治療後，於同年月九日出
      院；於同年十一月二十八日曾因盜汗，頸部疼痛、發燒、檢查尿路感染、無動
      力性腸梗阻和褥瘡，經治療後，於同年十二月四日出院；嗣於八十八年四月二
      十三日始因發燒、咳嗽、濁尿和腹痛，再度入院治療，診斷為肺炎，於八十八
      年五月九日出院，直至九十年一月二十四日因呼吸衰竭合併敗血休克死亡，此
      有長庚紀念醫院於九十一年八月二十日以（九一）長庚院法字第０八一六號函
      送被害人鄭明亮於八十七年三月二十一日至同年四月二十二日病歷、護理記錄
      單等資料一份、協和醫院於九十一年八月二十二日以協和字第一一０號函送被
      害人鄭明亮於該院就診之所有病歷、護理紀錄及相關資原本一份在卷可稽。經
      本院將該等病歷資料、本件車禍資料送請務部法醫研究所鑑定被害人死亡原因
      ，結果認為被害人於九十年一月二十四呼吸衰竭死亡之直接死因係肺炎，本件
      車禍所受之傷僅扮演間接因果關係，此有法醫研究所於九十一年十二月十六日
      以法醫理字第０九一０００三一０一號函送鑑定報告一份在卷可稽（附於本院
      卷第一０四頁）。而觀以前揭病歷資料，被害人於本件發生車禍後，於八十七
      年六月二十日轉往協和醫院普通病床繼續治療，病情已進步，不再需要呼吸器
      ，於同年八月二十八日改為門診治療，遂經和協醫院允許出院，證人即被害人
      主治醫師劉俊輝證述：被害人不用呼吸器後，轉入一般病房後，病情已改善，
      但因癱瘓，出院後仍在家療養等語（參見九十年度相字第六三號卷第六三頁筆
      錄），核與證人即照護被害人鄭明亮之父丙○○於八十七年九月三十日檢察官
      偵訊時，亦證述鄭明亮當時傷勢情形：鄭明亮已出院，在家休養，意識清醒，
      但只能躺在床上等語（參見八十七年度他字第四六七號影卷第五頁筆錄）相符
      ，則被害人鄭明亮初於八十七年三月二十一日晚上本件車禍發生後，雖受有第
      四、第五頸椎骨折，併錯位和四肢癱瘓，經外科治療頸脊椎傷，氣切和外科治
      療上腸胃出血，四肢麻痺之重傷害，於同年四月二十二日轉診至協和醫院加護
      病房，內科治療，同年四月二十七日發現左側少量肋膜積水和左下葉肺炎，於
      八十七年六月二十日轉床繼續治療後，因病情進步，不需再賴呼吸器，而於八
      十七年八月二十八日出院，改為門診治療應甚明確。再觀以協和醫院前揭病歷
      資料等所載，被害人出院後，另於八十七年十一月六日，因皮膚會癢而要求住
      院，於同年月九日出院，此次入院時，依該次協和醫院護理病歷所載，被害人
      並未使用輔助器材，日常生活有抽煙情形。身體狀況為：皮膚有壓瘡，頭項口
      咽、感官知覺、呼吸系統、腸胃系統、心臟血管系統、精神狀況、生殖系統均
      正常。被害人於該段住院期日護理紀錄單所載，呼吸均平順，可由口進食，僅
      左肩膀皮膚癢，均一再囑附應常翻動被害人身體，注意營養，尤其進食時，應
      搖高床頭，以利吞嚥，降低吸入性肺炎造成之機率。且該次住院期間，依衛材
      、技術計價單所載，被害人僅使用冰枕、氣墊床外，未使用其他器材，此外無
      其他異狀，而於同年月九日再度准予出院；之後另於八十七年十一月二十八日
      ，被害人因廌骨處破皮入院門診，於日同年十二月四日出院，此次入院時，依
      該次協和醫院護理病歷所載，被害人並未使用輔助器材，日常生活有抽煙情形
      。身體狀況為：皮膚有壓瘡，頭項口咽、感官知覺、呼吸系統、腸胃系統、心
      臟血管系統、精神狀況、生殖系統均正常，被害人於該段住院期日護理紀錄單
      所載，呼吸均平順，均一再囑附應常翻動被害人身體，注意營養，應保持廌骨
      處破皮清潔。依該次住院期間，衛材、技術計價單所載，被害人僅使用冰枕外
      ，未使用其他器材，此外無其他異狀，而於八十七年十二月四日再度出院；此
      外被害人另於八十八年五月十四日，因突然腹痛悶脹、全身發燙再度入院，於
      同年月二十日出院，此次入院時，依該次協和醫院護理病歷所載，被害人並未
      使用輔助器材，日常生活有抽煙情形。身體狀況為：皮膚有壓瘡，頭項口咽、
      感官知覺、呼吸系統、腸胃系統、心臟血管系統、精神狀況、生殖系統均正常
      ，被害人於該日至同年月二十日護理紀錄單所載，呼吸均平順，均一再囑附應
      常翻動被害人身體，注意營養，被害人於十七日尚臥床看電視中。另依該次住
      院期間，衛材、技術計價單所載，被害人除使用冰枕、體溫計、氣墊床、口腔
      棉棒外，未使用其他器材；之後被害人再於八十九年四月二十一日曾因感冒再
      度入院，八十九年五月九日經主治醫師劉俊輝治癒出院，此有醫師劉俊輝所載
      之出院病摘要可稽。另依該次協和醫院護理病歷所載，被害人因感冒入院，並
      未使用輔助器材，皮膚、頭項、感官知覺、腸胃系統、心臟血管系統、精神狀
      況、生殖系統正常，且日常生活評估欄尚記載被害人每日抽半包煙情形；該次
      護理紀錄單所載，亦一再囑附應勤予翻動被害人身體，注意營養，被害人此次
      住院使用之器材，亦為氣墊床、冰枕、蒸氣吸入組等觀之，則被害人於本件車
      禍發生後，因病情進步，不需再賴呼吸器，而於八十七年八月二十八日出院，
      改為門診治療，之後雖有多次住院治療紀錄，惟原因多為尿路感染肺炎，褥瘡
      等原因住院，並經證人劉俊輝醫師證述在卷（同偵卷第六三頁筆錄），惟依前
      揭歷次病歷、護理記錄單等資料所載，醫院均一再囑附被害人之狀況須常翻動
      身體，注意營養及餵食方式，以避免吸入性肺炎，被害人本身於出院後，亦有
      抽煙情形，且歷次再住院均有壓瘡情形，被害人最後於九十年一月二十四日死
      亡時，身上有多處褥瘡化膿，體形枯槁，營養吸收不良，此有病歷資料及臺灣
      苗栗地方法院檢察署相驗屍體驗斷書等資料附卷可稽，及相驗照片四幀附卷可
      參，顯示被害人出院後並未受到完善照護。以本案被告二人前揭駕車過失傷害
      本案被害人後，被害人雖受有第四、五頭椎骨折併脫臼，脊髓損傷併截癱、尿
      路感染，呼吸衰竭等重大傷害，然被害人嗣於八十七年八月二十八日雖仍因脊
      髓損傷併截癱，惟尿路感染，呼吸衰竭等情況已改善出院，改為門診治療，本
      院依社會上多有嚴重患者如植物人等，於癱瘓多年後仍甦醒等經驗，綜合本案
      行為當時所存在之一切事實，為客觀之事後審查，認為在一般情形下，依本案
      被害人受傷情節，於出院後，若受完善照護，是否仍會發生尿路感染、吸入性
      肺炎等情形，或者不必皆發生此結果，此乃被告二人過失行為與被害人之後死
      亡結果間有無相當因果關係之重要依據，公訴人對此均未說明，經本院於九十
      一年五月二十三日以九十一年度交訴字第四十號裁定補正說明或提出證明本案
      被告二人於八十七年三月二十一日駕車發生之車禍之過失行為，與被害人鄭明
      亮嗣後於九十年一月二十四日死亡結果間，究有何因果關係，公訴人亦未補充
      說明，僅補提出被害人前揭於協和醫院之所有病歷資料，因公訴人仍未證明本
      案究有何相當因果關係，本院綜合前揭病歷資料，仍認本案被害人於九十年一
      月二十四日死亡之原因係因肺炎休克死亡，而導致肺炎成因，因被害人出院期
      間有抽煙情形，餵食方式亦可能導致吸入性肺炎，感冒亦有此可能，原因非一
      ，因本案被告二人前揭駕車過失傷害本案被害人後，被害人雖受有第四、五頭
      椎骨折併脫臼，脊髓損傷併截癱、尿路感染，呼吸衰竭等重大傷害，然被害人
      嗣後因尿路感染，呼吸衰竭等情況已改善，而於八十七年八月二十八日出院，
      改為門診治療，本案被告二人駕車過失行為與被害人嗣後於九十年一月二十四
      日死亡結果間，究有何相當因果關係，無法證明，即應認無因果關係。
（三）綜此，仍認被告二人因前揭駕車過失行為，致鄭明亮受有第四、第五頸椎骨折
      ，併錯位和四肢癱瘓，經外科治療頸脊椎傷，氣切和外科治療上腸胃出血，四
      肢麻痺之重傷害，所犯係刑法第二百八十四條第一項後段過失致重傷害罪，依
      刑法第二百八十七條須告訴乃論。而告訴人鄭明亮生前於八十七年九月三十日
      僅對被告甲○○提出過失傷害告訴，被告乙○○部分，則因乙○○先給付新台
      幣（以下同）二十八萬五千元，且為搭載鄭明亮之友人，鄭明亮因而未對被告
      乙○○提出告訴，此有八十七年度他字第四六七號影卷在卷可稽，而告訴當時
      ，依前揭資料，鄭明亮已受有第四、第五頸椎骨折，併錯位和四肢癱瘓之重傷
      害亦甚明確，嗣於八十七年十一月六日，被告甲○○與告訴人達成和解，共給
      付二百十一萬元，其中四十三萬元現金給付，其餘一百六十八萬元分簽立支票
      分三期給付完畢，而經告訴人於八十八年一月五日具狀撤回告訴，經檢察官以
      八十八年度偵字第四六七號不起訴處分確定（處分書理由法條誤載為刑法第二
      百八十四條第一項前段過失輕傷罪），此業經本院向臺灣苗栗地方法院檢察署
      調借該案歸檔卷宗查核無訛，有影卷一綜、及本院核定之調解書影本一份、支
      票影本三紙附卷可稽，告訴人家屬丙○○亦到庭陳述屬實（參見本院卷第七二
      頁），從而，檢察官對被告甲○○為不起訴處分確定後，而違背第二百六十條
      之規定再行起訴；起訴被告乙○○所涉部分，因前未據告訴人提出告訴，均應
      諭知不受理之判決。
四、被告乙○○部分，不經言詞辯論而為判決。
據上論斷，應依刑事訴訟法三百零三條第三款、第四款、第三百零七條，判決如主文
。
本案經檢察官黃棋安到庭執行職務。
中      華      民      國    九十二    年      一      月二十一    日
                              臺灣苗栗地方法院刑事庭第二庭
                                  法  官  黃  賢  婷
右正本證明與原本無異。
如不服本判決，應於送達後十日內向本院提出上訴狀(須附繕本)，上訴於台灣高等
法院台中分院。
                                  書記官  陳  文  聰
中      華      民      國    九十二    年      一      月    二十一    日


司法院資訊處製作；財團法人民間司法改革基金會備份。
